臺灣宜蘭地方法院民事判決　　　　　　　　95年度訴字第78號
原　　　告　戊○○
　　　　　　乙○○
　　　　　　丙○○
兼　共　同
訴訟代理人　丁○○
被　　　告　甲○○
　　　　　　己○○
當事人間侵權行為損害賠償事件，本院於民國96年3月27日言詞
辯論終結，判決如下：
    主  文
原告之訴駁回。
訴訟費用新台幣貳萬仟壹佰伍拾元由原告負擔。
    事實及理由
一、程序方面：
（一）被告己○○未於最後言詞辯論期日到場，核無民事訴訟法
      第386條各款所列情形，爰依原告之聲請，由其一造辯論
      而為判決。
（二）按訴狀送達後，原告不得將原訴變更或追加他訴，但被告
      同意、請求之基礎事實同一、擴張或減縮應受判決事項之
      聲明者，不在此限；被告於訴之變更或追加無異議，而為
      本案之言詞辯論者，視為同意變更或追加，民事訴訟法第
      255條第1項第1、2、3款、第2項分別定有明文。原告丁○○起訴請求「被告應賠償原告丁○○新台幣（下同）200
      萬元」，嗣於訴狀送達後之民國95年5月22日具狀追加原
      告戊○○、乙○○、丙○○，並於96年3月27日確認聲明
      為：「被告應連帶給付原告丁○○、乙○○、戊○○、丙○○各50萬5千、38萬2千、60萬、50萬元」（以上合計
      198萬7千元），所為核屬同一基礎事實之請求，且為減縮
      應受判決事項之聲明，被告甲○○亦未加爭執而為言詞辯
      論，故原告所為前開變更均應予准許。
二、原告主張：被告2人於90年12月23日凌晨強行侵入原告丁○○、戊○○、乙○○、丙○○位於宜蘭縣蘇澳鎮○○街10號
    住處，脅持原告丁○○，並毀損原告丁○○所有之音響1台
    、窗戶玻璃2面，及停放於屋外牌號IA-1810號自小客車車體
    及左側及後側玻璃3面，搶奪其皮夾內現金5千元及手機1支
    ；合力以棍棒毆打原告乙○○，並將原告乙○○自3樓樓梯
    間拖行至2樓，造成原告乙○○受有頭部外傷、腦震盪、頭
    、臉、右手、右眼、腋下挫傷及右手第3指骨折，遺失金項
    鍊1條、手機1支、現金2千元；毆打原告戊○○致戊○○受
    有右肘挫傷、膝關節受損嚴重；對原告丙○○施以強暴妨害
    原告丙○○行使權利，導致終日擔心害怕，生活大亂等情，
    並經台灣高等法院以94年度上訴字第2236號判決確定，原告
    受此不法侵害，身心均感痛苦，為此爰依共同侵權行為之法
    律關係，求為命被告應連帶給付原告丁○○修復毀損及遭搶
    物品之損失20萬5千元、精神慰撫金30萬元；原告乙○○遺
    失物品之損失計8萬2千元、精神慰撫金30萬元；原告戊○○
    醫療費用30萬元、精神慰撫金30萬元；丙○○精神慰撫金30
    萬元之判決。
三、被告甲○○則以：本案發生於90年12月23日凌晨，距離原告
    提起本件訴訟之95年3月27日已逾4年，原告之侵權行為損害
    賠償請求權已罹2年之消滅時效。且伊並未取走原告乙○○
    所有之行動電話、金飾、現金及原告丁○○所有之現金或手
    機，且原告丁○○並未提出其所有車輛、房窗受損之證明，
    縱有損害亦應扣除折舊，原告請求之慰撫金亦屬過高等語資
    為抗辯。並答辯聲明：原告之訴駁回。
四、被告己○○雖未於最後言詞辯論期日到場，惟曾到場陳以：
    引用被告甲○○於答辯狀所載之內容，並答辯聲明：原告之
    訴駁回。
五、兩造不爭執事項（參見本院卷第98頁及所調取台灣高等法院
    94年度上訴字第2236號偵審全卷）：
（一）被告甲○○與其母林宜柔在宜蘭縣羅東鎮○○路117號3樓
      經營「菲喬視聽中心」卡拉OK店，綽號「紅豬」之原告乙○○與訴外人陳至浩等友人於90年12月23日凌晨1時許前
      往該店飲酒消費，至當日凌晨3時許原告乙○○等人未結
      帳即欲離去，因而與被告甲○○、林宜柔發生爭執進而互
      毆，被告甲○○、林宜柔均遭毆傷，被告甲○○除陪同其
      母於當日凌晨4時許前往宜蘭縣政府警察局羅東分局公正
      派出所報案，及至羅東聖母醫院驗傷外，因心有未甘，為
      圖報復，竟邀同被告己○○及其餘8至10餘名姓名年籍不
      詳之成年男子，共同基於傷害、妨害自由、毀損等概括之
      犯意聯絡，於當日凌晨5時許，分別駕駛被告甲○○所有
      之牌號IA-9757號自小客車及Q3-9966號自小客車（登記為
      己○○之父簡朝興所有），及另1輛車號不詳之小客車，
      其中6、7人並分持棍棒，由羅東鎮前往原告乙○○位於宜
      蘭縣蘇澳鎮○○街10號住處附近，渠等於當日清晨約5時
      20分至30分之間抵達後，經由鄰人即訴外人楊王玉蘭得知
      原告乙○○住處確實位置後，旋即損壞1樓大門門鎖後無
      故侵入該處住宅，並進入屋內3樓臥室，合力以棍棒毆打
      原告乙○○，並將之由3樓樓梯間拖行至2樓持續予以毆打
      ，因而致原告乙○○受有頭部外傷腦震盪、頭皮瘀腫、臉
      部瘀腫挫傷右手、腋下、腹部、右後腰多處挫傷瘀腫、右
      手第三指遠端指骨骨折、右眼瞼瘀血等傷害（被告甲○○
      傷害原告乙○○部分，業經原告乙○○撤回告訴，並由台
      灣宜蘭地方法院檢察署檢察官以91年度偵字第405號對被
      告甲○○為不起訴處分確定，被告己○○傷害原告乙○○
      部分亦未經起訴），原告乙○○之家人聞聲紛紛驚醒察看
      ，乙○○之母原告戊○○見狀趴在原告乙○○身上予以保
      護，亦遭被告甲○○等人毆打致右肘挫傷，被告甲○○並
      對原告戊○○恐嚇稱：「少管閒事，否則連你一起『碰碰
      』。」等語，以此加害生命、身體之事恐嚇原告戊○○，
      致生危害於安全。原告乙○○之妹原告丙○○一面呼叫其
      姐訴外人洪智慧報警，一面由3樓尾隨至2樓欲施以援手，
      其中1名不詳之人即將丙○○阻擋於3樓至2樓之樓梯口間
      ，以此強暴方法妨害其行使權利。原告乙○○之父原告丁○○在2樓欲以行動電話報警，亦遭某不詳之人奪取其行
      動電話攔阻，以此強暴方式妨害其行使權利。嗣洪智慧在
      3 樓報警並對外呼救，原告丁○○亦高聲呼救，經鄰人報
      警，被告甲○○等人乃以棍棒擊打損壞屋內原告丁○○所
      有之音響1台、窗戶玻璃2面，復至屋外敲破IA-1810號自
      小客車左側及後座車窗玻璃3面，均足以生損害於原告丁○○，始驅車逃逸。嗣因訴外人洪智慧及相關民眾記下車
      牌號碼報警而循線查獲被告甲○○、己○○之事實，業經
      台灣高等法院94年度上訴字第2236號刑事判決認定在案，
      並業已確定。
（二）前開宜蘭縣蘇澳鎮○○街10號房屋及牌號IA-1810號自小
      客車為原告丁○○所有。
六、本件待辯論之爭點為：原告乙○○是否曾與被告和解？原告
    乙○○是否因被告之共同侵權行為而遺失價值8萬2千元之物
    品？原告戊○○是否因被告之共同侵權行為而有30萬元之醫
    療費用支出？原告丁○○受損之房窗及車輛玻璃修復之必要
    費用為若干？原告丁○○、乙○○、丙○○、戊○○請求之
    精神慰撫金是否過高？被告為時效抗辯是否有理？經按，因
    侵權行為所生之損害賠償請求權，自請求權人知有損害及賠
    償義務人時起，2年間不行使而消滅，時效完成後，債務人
    得拒絕給付，民法第197條第1項前段、第144條第1項分別定
    有明文。又關於侵權行為損害賠償請求權之消滅時效，應以
    請求權人實際知悉損害及賠償義務人時起算，非以知悉賠償
    義務人因侵權行為所構成之犯罪行為經檢察官起訴，或法院
    判決有罪為準（最高法院72年台上字第738號判例意旨參照
    ）。本件因被告已為時效之抗辯，若原告提起本件訴訟確已
    罹於2年時效，其拒絕對原告給付即屬有據，本院自無庸再
    行審酌其他爭點，對此，本院之判斷如下：
（一）原告戊○○於90年12月23日案發當日就上開傷害、侵入住
      宅等事件，於警方調查時指稱：不認識侵入住宅之人，但
      其女洪智慧有目擊牌號IA-9757號車輛，並確定為警方所
      提示照片之人（即被告己○○）等語（參見台灣宜蘭地方
      法院檢察署91年度核退字第200號卷前卷第28頁背面、第
      29頁正面、第30頁背面）；嗣於91年8月13日於警詢中指
      稱：（經警方提供甲○○、己○○之相片指認後）被告2
      人即為進入屋內犯案之人，要對該2人提出告訴等語（參
      見同前卷第32頁背面），足見原告戊○○至遲於91年8月
      13日即已知悉本件侵權行為、損害及賠償義務人，然其迨
      至95年5月22日（即追加為原告之日）始提起本件訴訟，
      顯已罹於2年之消滅時效，是被告為時效抗辯，並據以拒
      絕對原告戊○○為損害賠償，即屬有據。
（二）次查，原告乙○○於90年12月23日案發當日在宜蘭縣羅東
      聖母醫院警方刻正調查時指稱：伊在其住處3樓房間內被
      大約10餘名歹徒毆打等語（參見台灣宜蘭地方法院檢察署
      91 年度核退字第200號卷第24頁背面）；嗣於91年8月13
      日原告乙○○對於警方詢以：原告戊○○業已指認被告本
      人己○○，所報以牌號IA-9757、Q3-9966號車輛使用人經
      查為己○○、甲○○，且係甲○○指使己○○而犯乙節，
      雖陳稱當時在睡眠中無法指認，但亦向警方表明對被告甲○○、己○○提出強盜、傷害、毀損、妨害自由之告訴（
      參見同前卷第26頁背面、第27頁正面），可見原告乙○○
      已經由警方告知調查結果，並信侵權行為人為被告甲○○
      、己○○無誤；再於92年3月4日檢察官訊問時亦重申前開
      告訴之意旨（參見92年度偵字第521號卷第15頁），可徵
      原告乙○○確至遲於91年8月13日警方調查時即已明知本
      件侵權行為、損害及賠償義務人，而其迨至95年5月22 日
      （即追加為原告之日）始提起本件訴訟，顯已罹於2年之
      消滅時效，是被告為時效抗辯，並據以拒絕對原告乙○○
      為損害賠償，亦屬有據。
（三）又查，原告丁○○於案發之90年12月23日向警方陳稱：當
      日清晨其住家遭多人侵入，其皮包內現金遭搶，行動電話
      、住處窗戶及自小客車車窗遭破壞，據其女洪智慧稱有看
      到1部牌號IA-9757號自小客車等語（參見91年度核退字第
      200號卷第36、37頁）；嗣於91年8月13日警詢時陳稱：是
      其女洪智慧及楊金泉目擊告知犯嫌之交通工具為IA-9757
      號車輛等語，警方並同時告以犯嫌為被告2人（參見同前
      卷第38頁背面），而證人即同住於宜蘭縣蘇澳鎮○○街之
      楊金泉於92年2月13日即於警詢中明確表明有目擊牌號IA-
      9757號白色自小客車，並指認被告甲○○、己○○為侵權
      行為人無訛（參見同前卷第43頁背面）。而宜蘭縣警察局
      蘇澳分局於92年2月14日以強盜等案件移送被告2人，復於
      92年3月4日經檢察官訊問時詢原告丁○○是否提出告訴，
      原告丁○○即表明確對被告2人提出告訴等情（參見同前
      卷第16頁），則本件侵權行為之行為人自始即經檢警認定
      為被告2人，亦經原告戊○○等相關證人指證明確，未生
      任何疑義。且核原告戊○○、乙○○分別為原告丁○○之
      妻、子，並分別多次相偕共赴警局及地檢署接受詢（訊）
      問，原告戊○○、乙○○均至遲於91年8月13日明知本件
      侵權行為、損害及賠償義務人，原告丁○○自無可能遭蒙
      鼓裡，而不知悉損害及賠償義務人為被告2人，是無論原
      告丁○○係於91年8月13日或92年3月4日知悉，應認原告
      丁○○明知本件侵權行為、損害及賠償義務人，迨至95
      年3月27日（本件繫屬日）始提起本件訴訟，均顯已罹於
      2年之消滅時效，是被告為時效抗辯，並據以拒絕對原告
      丁○○為損害賠償，即屬有據。
（四）再查，原告丙○○於案發之90年12月23日警方調查時陳稱
      ：當時歹徒各有1部白色和銀色自小客車等語（參見91年
      度核退字第200號第42頁）；嗣於94年3月29日該案審理時
      雖陳以：伊並未看到白色及銀色車子，然證稱：伊認得當
      時在場的有在庭之被告己○○等語（參見93年度訴字第25
      2號卷第146頁）。顯見原告丙○○於案發當時即知侵權行
      為人為被告己○○，又其雖可能不知被告己○○之真實姓
      名，但衡其母戊○○於90年12月23日即就警方針對原告丙○○之姐洪智慧所提供之目擊牌號IA-9757號車輛調查結
      果為被告己○○乙節，加以明確指認係被告己○○；嗣原
      告戊○○又於91年8月13日於警詢中指稱：確為被告2人為
      犯案之人；迨92年3月4日原告丁○○向檢察官表明對被告
      2人提出告訴等情，業如前述，佐以原告丙○○係原告戊○○、丁○○之女、洪智慧、乙○○之妹，且同住於宜蘭
      縣蘇澳鎮○○街10號房屋內，家中遭逢如此重大事件，其
      家人並曾多次相偕至警局及檢察署作證，自不可能迨至91
      年8月13日原告乙○○、戊○○業已向警方表明對該侵權
      行為人甲○○、己○○提出告訴之時；原告丁○○於92年
      3月4日向檢察官表明對被告2人提出告訴之時，猶不知本
      件侵權行為起因於乙○○先前與被告甲○○在「菲喬視聽
      中心」卡拉OK店之衝突事件，可徵原告丙○○亦至遲於91
       年8月13日或92年3月4日即已知悉本件侵權行為、損害及
      賠償義務人，而其迨至95年5月22日（即追加為原告之日
      ）始提起本件訴訟，顯亦已罹於2年之消滅時效，是被告
      為時效抗辯，並據以拒絕對原告丙○○為損害賠償，誠認
      有理。
（五）原告雖主張係於檢察官提起公訴時，始確知被告2人為侵
      權行為人等語。惟查，台灣宜蘭地方法院檢察署檢察官固
      於93年5月27日始對被告2人提起公訴，此有該署92年度偵
      字第521號起訴書可參，然原告既於檢察官提起公訴前即
      已知悉本件侵權行為、損害及賠償義務人，依前揭說明，
      自仍應以原告實際知悉上開事項之時起算其侵權行為損害
      賠償請求權之時效。是原告所為此部分之主張，尚不足取
      。
七、綜上所述，原告對被告之本件侵權行為損害賠償請求權既均
    已罹於時效而消滅，則原告之主張即為無理由，應予駁回。
    又本件為判決之基礎已臻明確，兩造其餘之陳述及所提其他
    證據，經本院斟酌後，認為均於判決之結果無影響，亦與本
    案之爭點無涉，自無庸逐一論述，併此敘明。
八、訴訟費用額之確定暨負擔之依據：本件訴訟費用額包含裁判
    費20,800元及被告之提解費用2,350元，合計23,150元，爰
    依民事訴訟法第78條、第87條第1項之規定，諭知由原告負
    擔，並依職權併為裁判。
中　　華　　民　　國　　96　　年　　4 　　月　　9 　　日
                  　民事庭　法　官  郭淑珍
正本與原本無異
如對本判決上訴，須於判決送達後20日內提出上訴狀(須附繕本)
中　　華　　民　　國　　96　　年　　4 　　月　　10　　日
                            書記官  藍友隆
